臺灣臺南地方法院臺南簡易庭民事判決
109年度南簡字第1363號
原      告  陳菊    

訴訟代理人  陳昊君  
被      告  陳昱文  
上列當事人間請求侵權行為損害賠償事件，經本院刑事庭裁定（
109年度交附民字第175號）移送前來，本院於民國109年11月25
日言詞辯論終結，判決如下：
    主      文
被告應給付原告新臺幣106,775元，及自民國109年8月5日起至清
償日止，按週年利率百分之5計算之利息。
原告其餘之訴駁回。
訴訟費用由被告負擔百分之31，餘由原告負擔。
本判決原告勝訴部分得假執行。但被告如以新臺幣106,775元為
原告預供擔保，得免為假執行。
    事實及理由
一、原告主張：被告於民國108年7月16日10時32分，駕駛車牌號
    碼000-0000號自小客車(下稱系爭汽車)，沿臺南市安平區華
    平路由南往北方向行駛，行經華平路與慶平路交岔路口作左
    轉彎時，本應注意車輛行至號誌管制交岔路口，轉彎車應讓
    直行車先行，且依當時天候晴、夜間有照明、柏油路面無缺
    陷亦無障礙物，視距良好且有行車管制號誌，竟疏未注意貿
    然左轉，適原告騎乘訴外人甲○○所有、車牌號碼000-000號
    重型機車(下稱系爭機車)，沿華平路由東自對向行駛至該處
    ，亦疏未注意車前狀況，兩造遂發生碰撞，致原告人車倒地
    (下稱系爭車禍)，原告因此受有第12胸椎壓迫性骨折、骨盆
    挫傷、右手挫傷、會陰部擦傷等傷害，被告並經本院109年
    度交簡字第2095號刑事判決判處犯過失傷害罪，處拘役40日
    確定。原告共支出醫療費新臺幣（下同）144,612元、系爭
    機車修理費4,150元（按甲○○已將系爭機車損害賠償請求權
    讓與原告）、看護費66,000元【計算式：22,000元/月×3個
    月】、營養品27,000元、精神慰撫金150,000元，總計391,7
    62元，原告扣除強制險已領取之45,000元後，爰依民法侵權
    行為損害賠償之規定，請求被告賠償35萬元等語。並聲明：
    被告應給付原告35萬元，及自起訴狀繕本送達翌日起至清償
    日止，按週年利率百分之5計算之利息。
二、被告則以：否認原告因系爭車禍所受的傷害有使用103,500
    元自費醫材之必要，其他醫療費(含診斷證明書費）不爭執
    ；對系爭機車修理費4,150元不爭執，但主張要折舊；伊有
    打電話給原告女兒說要去看原告，原告女兒說原告一個人在
    家，沒有外傷，我去看也沒有用，所以否認原告因系爭車禍
    所受傷害需要專人全日看護；否認原告因系爭車禍所受的傷
    害有使用營養品27,000元之必要；精神慰撫金150,000元過
    高等語置辯。並聲明：原告之訴駁回；如受不利判決，願供
    擔保，請准宣告免為假執行。
三、本院判斷之理由：
  ㈠按因故意或過失，不法侵害他人之權利者，負損害賠償責任
    ；汽車、機車或其他非依軌道行駛之動力車輛，在使用中加
    損害於他人者，駕駛人應賠償因此所生之損害；不法侵害他
    人之身體或健康者，對於被害人因此喪失或減少勞動能力，
    或增加生活上之需要時，應負損害賠償責任；不法侵害他人
    之身體、健康、名譽、自由、信用、隱私、貞操，或不法侵
    害其他人格法益而情節重大者，被害人雖非財產上之損害，
    亦得請求賠償相當之金額；當事人主張有利於己之事實者，
    就其事實有舉證之責任。民法第184條第1項前段、第191條
    之2前段、第193條第1項、第195條第1項前段、第277條前段
    分別定有明文。經查：
　⒈被告於上揭時地，疏未注意車輛行至號誌管制交岔路口，轉
    彎車應讓直行車先行；原告亦疏未為注意車前狀況，兩造發
    生系爭車禍一節，有臺南市政府警察局道路交通事故初步分
    析研判表、道路交通事故現場圖、臺南市政府警察局第四分
    局交通分隊道路交通事故照片黏貼紀錄表（見簡字卷第73至
    80頁）附卷可參，並經本院依職權調取系爭車禍刑事卷宗核
    閱無訛，復為兩造所不爭執，故被告應負損害賠償責任一節
    ，堪予認定。
　⒉醫療費用部分：原告主張因系爭車禍支出醫藥費用144,612元
    乙情，業據提出奇美醫院診斷書、住院自費明細表、收據等
    件為證（見簡字卷第55至68頁），而其中103,500元係泰勒
    式複合長背架、自費囊袋之醫材費用，該等醫材係因原告接
    受椎體成形手術使用，避免骨水泥滲漏造成神經受損所使用
    乙情，有奇美醫院109年11月12日奇醫字第5168號函檢附之
    病情摘要表（見簡字卷第97頁）可稽，則堪認泰勒式複合長
    背架、自費囊袋103,500元部分，屬必要之醫療費用，是原
    告主張因系爭車禍所受傷害支出醫療費用144,612元，洵屬
    有據。
　⒊看護費用部分：原告於108年7月16日入院手術，同年月27日
    出院，住院12日，需專人看護1個月，休養3個月，出院後仍
    需護理，避免再次摔倒骨折，直到活動下床正常，一般需2
    至3週乙節，有奇美醫院診斷證明書、奇美醫院109年11月12
    日奇醫字第5168號函檢附之病情摘要表（見簡字卷第55、97
    頁）在卷可稽，則原告請求專人看護1月又12日部分，尚屬
    合理。又衡諸目前一般職業看護之收費為每日2,000元，原
    告以每月22,000元計算看護費，尚非過高，則原告請求看護
    費30,800元部分【計算式：每月22,000元×1月又12日】，為
    有理由，應予准許，逾此部分之請求，則無理由。
  ⒋原告機車修理費部分： 
　⑴按因故意或過失，不法侵害他人之權利者，負損害賠償責任
    ；不法毀損他人之物者，應向被害人賠償其物因毀損所減少
    之價額。民法第184條第1項前段及第196條分別定有明文。
    又依該規定請求賠償毀損所減少之價額，得以修復費用為估
    定標準，但以必要者為限，例如修理材料以新品更換舊品，
    應予折舊（最高法院77年度第9次民事庭會議決議參照）。
　⑵原告主張支出修理費4,150元之事實，業據提出阿弘機車行估
    價單（見簡字卷第69頁）為證，復為被告所不爭執，自堪信
    採。而依原告所提系爭機車修繕收據係以新品置換舊品，則
    依上開說明，應以扣除機車使用年限計算折舊後之費用為限
    。再參酌營利事業所得稅查核準則第95條第6款規定，固定
    資產提列折舊採用定率遞減法者，以1年為計算單位，其使
    用期間未滿1年者，按實際使用之月數相當於全年之比例計
    算之，不滿1月者，以月計。系爭機車係1997年5月即86年5
    月出廠（見系爭車禍刑事卷宗警卷第23頁所附之行車執照）
    ，距系爭事故發生之108年7月16日為22年3個月，依行政院
    公佈之固定資產耐用年數表及固定資產折舊率表，機車之耐
    用年數為3年，系爭機車已逾耐用年數，參酌固定資產折舊
    率表附註(四)所載：「採用定率遞減法者，其最後1年之折
    舊額，加歷年折舊累計額，其總和不得超過該資產成本原額
    之10分之9」，即應以成本10分之1為計算依據，是系爭機車
    修復費用扣除折舊後應為415元【計算式：4,150元1/10】
    ，則原告機車因系爭車禍所受損害，應以415元為合理。
　⒌營養品部分：原告主張因系爭車禍購買燕窩、人參等營養品
    ，為此支出27,000元，並提出營養品明細為證（見簡字卷第
    70-1頁），然為被告否認，而原告就其有服用上開營養品必
    要乙節，並未提出醫師處方以資證明，難認此部分係醫療之
    必要花費，自無從予以准許。
　⒍精神慰撫金部分：按被害人因身體、健康受侵害，致受有非
    財產上之損害者，雖亦得請求賠償，惟酌定精神慰撫金之多
    寡時，應斟酌被害人及加害人雙方之身分、資力、經濟狀況
    、加害程度、被害人所受痛苦及及其他各種情形，以核定相
    當之數額。本院審酌兩造教育程度、經濟能力、社會地位（
    見系爭車禍刑事案件卷宗及兩造財產所得調件明細資料），
    及原告所受傷害等一切情狀，認原告請求之精神慰撫金以10
    0,000元為適當，逾此數額之請求，則無理由。
　⒎綜上，原告得請求賠償之金額為275,827元【計算式：醫療費
    144,612元+看護費30,800元+原告機車修理費415元+精神慰
    撫金100,000元】，逾此數額之請求，則無理由。
　㈡按損害之發生或擴大，被害人與有過失者，法院得減輕賠償
    金額，或免除之，民法第217條第1項定有明文。查被告於上
    揭時地，疏未注意車輛行至號誌管制交岔路口，轉彎車應讓
    直行車先行；原告亦疏未為注意車前狀況，兩造發生系爭車
    禍一節，業如上述，且系爭車禍事件於偵查中經送臺南市車
    輛行車事故鑑定委員會鑑定結果，亦認被告駕駛自小客車，
    轉彎車未讓直行車先行，為肇事主因，原告駕駛普通重型機
    車，未注意車前狀況，為肇事次因，有該委員會109年6月13
    日南市交鑑字第1090699800號函附南鑑0000000案鑑定意見
    書為證，亦與本院認定相符，是本院綜合兩造各自之過失情
    節，認原告應負擔百分之30之過失責任，被告應負擔百分之
    70之過失責任為適當。準此，爰依過失相抵之法則，減輕被
    告之賠償金額為百分之70，依此計算，原告可請求之賠償金
    額為193,079元【計算式：275,827元×70%，元以下四捨五入
    】，堪可認定。
  ㈢再按保險人依強制汽車責任保險法規定給付之保險金，視為
    加害人或被保險人損害賠償金額之一部分；被保險人受賠償
    請求時，得扣除之。強制汽車責任保險法第32條定有明文。
    而強制汽車責任保險法第32條規定之立法目的，在於保險人
    之給付乃由於被保險人支付保險費所生，性質上屬於被保險
    人賠償責任之承擔或轉嫁，應視為加害人或被保險人損害賠
    償金額之一部分，為避免受害人雙重受償，於受賠償請求時
    ，得扣除之。查原告因系爭車禍所受傷害，已領取之強制汽
    車責任保險金額86,304元，有國泰世紀產物保險股份有限公
    司保險理賠證明為證(見簡字卷第93頁)，揆諸前揭說明，自
    應將原告受領之上開強制汽車責任保險金，視為應給付賠償
    額之一部分而予以扣除，故於扣除後，原告得請求之數額為
    106,775元【計算式：193,079元－86,304元】。
四、綜上所述，原告依侵權行為損害賠償之法律關係，請求被告
    給付106,775元，及自刑事附帶民事訴訟起訴狀繕本送達翌
    日即109年8月5日起至清償日止，按週年利率百分之5計算之
    法定遲延利息，為有理由，應予准許。原告逾此範圍之請求
    ，為無理由，應予駁回。
五、本件原告勝訴部分係依民事訴訟法第427條適用簡易程序所
    為被告敗訴之判決，依同法第389條第1項第3款規定，應依
    職權宣告假執行，並依同法第392條第2項規定，依被告聲請
    宣告被告如預供擔保後，得免為假執行。
六、本件事證已臻明確，兩造其餘攻擊防禦方法及舉證，核與本
    判決之結果不生影響，爰不另為贅論，附此敘明。
七、結論：本件原告之訴為一部有理由，一部無理由，依民事訴
    訟法第79條、第389條第1項第3款、第392條第2項，判決如
    主文。 　
中　　華　　民　　國　　109 　年　　12　　月　　9 　　日
                  臺灣臺南地方法院臺南簡易庭
　　　　　　　　　             法    官　王淑惠
以上正本係照原本作成。
如對本判決上訴，須於判決送達後20日內向本院提出上訴狀。
如委任律師提起上訴者，應一併繳納上訴審裁判費。
中　　華　　民　　國　　109 　年　　12　　月　　9 　　日
                               書 記 官  洪凌婷